【裁判字號】    99,台上,7325
【裁判日期】    991125
【裁判案由】    誣告
【裁判全文】
最高法院刑事判決            九十九年度台上字第七三二五號
上  訴  人  連培森
上列上訴人因誣告案件，不服台灣高等法院中華民國九十八年三
月二十七日第二審判決（九十八年度上訴字第八三九號，起訴案
號：台灣台北地方法院檢察署九十七年度偵字第一九六三七號）
，提起上訴，本院判決如下：
    主  文
原判決撤銷，發回台灣高等法院。
    理  由
本件原判決以上訴人連培森不服第一審所為論處其誣告罪刑之判
決，提起第二審之上訴，因認上訴書狀所敘述之理由不符具體之
要件，上訴不合法律上之程式，因而駁回其第二審之上訴，並不
經言詞辯論為之，固非無見。
惟查：第二審上訴書狀，應敘述具體理由，為刑事訴訟法第三百
六十一條第二項明文規定，然所稱具體理由，係指須就不服之判
決為具體之指摘而言，上訴書狀應為如何之指摘，始符合具體之
要件，由第二審法院就個案審查之，如僅泛稱原判決認事用法不
當或採證違法、判決不公、量刑失之過重或輕縱等由，固均非具
體理由，惟第二審法院於審查上訴書狀之敘述，是否該當具體理
由之合法上訴要件時，應就上訴書狀之所載，相對應於第一審判
決採證認事、用法或量刑等各項為綜核、整體性之觀察與判斷。
該當與否，輒因個案不同而具有浮動性。倘被告在第一審未有辯
護人之協助，則第二審法院於審查其上訴理由書狀時，在兼顧被
告應有受實質救濟機會之訴訟權保障下，自仍得行使必要之闡明
權，使為完足之陳述，究明其上訴書狀之真義為何。從而上訴理
由之敘述雖嫌簡略，甚至不甚明確具體，但仍非無脈絡可尋者，
若在不逸脫上訴理由所指之範圍，確有違背證據法則或其他足以
影響判決本旨之不當或違法之情形，即難謂其上訴書狀未附具體
理由。就採為不利於被告判斷依據之證據而言，應以有證據能力
之證據，始足語焉。而現行刑事訴訟關於偵查權之行使，其主導
權在於檢察官，依法院組織法第六十六條之三第一項第二款、第
二項之規定，檢察事務官受檢察官之指揮，處理「詢問告訴人、
告發人、被告、證人或鑑定人」事務，視為刑事訴訟法第二百三
十條第一項之司法警察官。故檢察事務官性質上係直屬於檢察官
之司法警察官，其於偵查中雖受檢察官之指揮處理「詢問證人」
事務，但依同法第一百九十六條之一第二項所列有關訊問證人之
準據規定，其中第一百八十六條第一項「證人應命具結」之規定
，並不在準用之列。是證人於檢察事務官詢問時所為陳述，自不
生具結之問題，即使檢察事務官令其具結，甚至筆錄上記載係依
檢察官之指示而為，仍難謂其詢問筆錄已轉化為檢察官訊問證人
筆錄及以證人已具結為由，而得適用刑事訴訟法第一百五十九條
之一第二項規定認有證據能力。本件第一審判決雖謂，證人蔣興
台於檢察官訊問時結證稱：如何如何等語（見該判決第二頁倒數
第七至十一行），然該次蔣興台之證詞係由檢察事務官詢問，雖
筆錄記載依檢察官之指示而命蔣興台具結陳述（見偵他卷民國九
十七年八月十八日詢問筆錄），依上說明，究仍不失為證人在檢
察事務官調查中所為之陳述，則第一審逕採為上訴人誣告判斷之
依據，殊難謂無違背證據法則之情形。第二審係事實覆審，上訴
人於第一審並未選任辯護人，而依其所提起之第二審上訴書狀對
於有關證據調查已有所敘述，能否謂其第二審之上訴理由不符合
具體之要件，尚非無疑。原審未詳為研析究明，遽謂上訴人之第
二審上訴未附具體理由，其上訴不合法，從程序上予以駁回，自
非適法。上訴意旨執以指摘原判決違法，非無理由，應認有撤銷
發回更審之原因。
據上論結，應依刑事訴訟法第三百九十七條、第四百零一條，判
決如主文。
中    華    民    國  九十九  年   十一   月  二十五  日
                      最高法院刑事第十二庭
                          審判長法官  賴  忠  星  
                                法官  呂  丹  玉  
                                法官  吳      燦  
                                法官  蔡  名  曜  
                                法官  葉  麗  霞  
本件正本證明與原本無異
                                      書  記  官  
中    華    民    國  九十九  年   十二   月    一    日
                                                      Q

司法院資訊處製作；財團法人民間司法改革基金會備份。
